最高法院刑事判決　　　　　　　　　　　　　　　八十六年度台上字第三八五三號
　　上　訴　人　台灣高等法院檢察署檢察官
　　上　訴　人
　　即　被　告　甲○○
　　選任辯護人　盧國勳律師
　　　　　　　　歐德芳律師
右上訴人等因被告違反麻醉藥品管理條例案件，不服台灣高等法院中華民國八十六年
三月十八日第二審判決（八十五年度上訴字第五一四八號，起訴案號：台灣板橋地方
法院檢察署八十五年度偵字第四三七六號），提起上訴，本院判決如左：
    主  文
原判決撤銷，發回台灣高等法院。
    理  由
本件原判決認定上訴人即被告甲○○明知林淑美（經移送另案併辦）持有安非他命係
供販賣之用，猶於民國八十五年二月十五日凌晨，與林淑美共同意圖販賣而非法持有
林淑美所有化學合成麻醉藥品安非他命七小包及及一大包（合計淨重三九‧七六公克
）由林淑美駕駛牌照號碼ＴＮ四四一○號自用小客車，搭載甲○○（坐駕駛座右座）
，而陪同林淑美駕車攜帶上開安非他命外出找尋販賣對象，同日凌晨零時三十分許，
途經台北縣新莊市○○路、思源路口，林淑美欲以一小包價格新台幣（下同）二千元
出售與一綽號「小胖」之不詳姓名男子時，適為警當場查獲，而未及成交，該綽號「
小胖」者則趁隙逃逸，並經警扣得該安非他命七小包及一大包（其中一小包於甲○○
下車接受警員盤查時，自其腿上滑落，其餘六小包及一大包則在該車置物箱內起出）
等情。因而撤銷第一審諭知甲○○無罪之判決，改判論處甲○○共同意圖販賣而非法
持有化學合成麻醉藥品罪刑，固非無見。
惟查：有罪判決書之事實一欄為適用法令之根據，應將法院職權上所認定之犯罪事實
詳為記載，始足為適用法令是否當否之準據。麻醉藥品管理條例第十三條之一第二項
第一款之非法販賣化學合成麻醉藥品罪，並不以販入之後復行賣出為構成要件。但使
以營利為目的將麻醉藥品購入或將麻醉藥品賣出，有一於此，其犯罪即經完成。又若
原先持有麻醉藥品之原因並非以營利為目的而販入持有（例如原擬購入供自己或贈送
親友使用），或係因其他原因而持有（例如受贈或拾獲）者，嗣後始意圖販賣者，祇
能成立該條例第十三條之一第二項第二款意圖販賣而非法持有罪。是故被告持有麻醉
藥品之原因，攸關其所應成立之罪名，自應予以明確認定詳實記載，方足為適用法律
之根據。原判決事實欄僅記載甲○○明知林淑美持有安非他命係供販賣之用，對於林
淑美原先持有安非他命之原因，並未敘明，其事實猶欠明瞭，自不足為判定適用法令
當否之依據，檢察官及被告甲○○上訴意旨，各自指摘原判決不當，非無理由，應認
原判決有發回更審之原因。
據上論結，應依刑事訴訟法第三百九十七條、第四百零一條，判決如主文。
中      華      民      國    八十六    年      六      月    二十六    日
                              最高法院刑事第五庭
                                  審判長法官  陳  錫  奎
                                        法官  洪  清  江
                                        法官  李  璋  鵬
                                        法官  吳  昆  仁
                                        法官  李  彥  文
      右正本證明與原本無異
                                              書  記  官
中       華      民      國    八十六    年       七      月    一      日
